【裁判字號】    98,上易,505
【裁判日期】    980401
【裁判案由】    加重竊盜
【裁判全文】
臺灣高等法院臺中分院刑事判決         98年度上易字第505號
上  訴  人  臺灣臺中地方法院檢察署檢察官
被      告  甲○○
上列上訴人因被告加重竊盜案件，不服臺灣臺中地方法院96年度
易字第5275號中華民國98年1月23日第一審判決（起訴案號：臺
灣臺中地方法院檢察署96年度偵續字第190號），提起上訴，本
院判決如下：
    主  文
上訴駁回。
    理  由
一、依刑事訴訟法第350條、第361條、第362條、第367條規定，
    不服地方法院之第一審判決而上訴者，須提出上訴書狀，並
    應敘述具體理由，為上訴必備之程式；其所提出之書狀未敘
    述上訴理由，或僅曾以言詞陳述上訴理由者，均應於上訴期
    間屆滿後二十日內補提理由書於第一審法院。第一審法院經
    形式審查，認逾期未補提上訴理由者，應定期間先命補正；
    逾期未補正者，為上訴不合法律上之程式，應以裁定駁回。
    倘已提出上訴理由，但所提非屬具體理由者，則由第二審法
    院以上訴不合法律上之程式，判決駁回。而所謂具體理由，
    必係依據卷內既有訴訟資料或提出新事證，指摘或表明第一
    審判決有何採證認事、用法或量刑等足以影響判決本旨之不
    當或違法，而構成應予撤銷之具體事由，始克當之（例如：
    依憑證據法則具體指出所採證據何以不具證據能力，或依憑
    卷證資料，明確指出所為證據證明力之判斷如何違背經驗、
    論理法則）；倘僅泛言原判決認定事實錯誤、違背法令、量
    刑失之過重或輕縱，而未依上揭意旨指出具體事由，或形式
    上雖已指出具體事由，然該事由縱使屬實，亦不足以認為原
    判決有何不當或違法者（例如：對不具有調查必要性之證據
    ，法院未依聲請調查亦未說明理由，或援用證據不當，但除
    去該證據仍應為同一事實之認定），皆難謂係具體理由，俾
    與第二審上訴制度旨在請求第二審法院撤銷、變更第一審不
    當或違法之判決，以實現個案救濟之立法目的相契合，並節
    制濫行上訴（最高法院97年度臺上字第892號判決意旨可資
    參照）。又理由是否具體，則屬第二審法院審查之範圍，不
    在命補正之列，亦即上訴書狀已記載理由，並有具體之敘述
    時，其上訴既屬合法，第二審法院固應就其理由之是否可取
    ，為實體之審理及判斷；如認其上訴書狀雖記載理由，但並
    未具體敘述時，則無須再命補正，可逕認其上訴不合法，以
    判決駁回之（此有最高法院97年度臺上字第1281號判決意旨
    可參）。
二、檢察官不服原審判決提起上訴，其上訴狀所載理由，係以：
    茲據告訴人乙○○具狀聲請檢察官上訴，略以︰
    (一)原判決認為告訴人告訴被告竊取之洗衣機、音響喇叭、按
      摩椅等物，均係在被告與告訴人同居期間所購買，應屬共
      有之物，難認由告訴人或被告單獨所有，惟同居共財親屬
      間仍有構成竊盜罪之可能，此關之刑法第324條之規定即
      明瞭，原判決以被告與告訴人同居共財為無罪之理由，應
      屬誤解。
    (二)前開物品仍在告訴人持有中，即便認定該三件物品為被告
      與告訴人所共有，惟參諸最高法院民國25年5月12日之決
      議，「共有人竊取在他人持有中之共有動產者，仍應成立
      竊盜罪」，是被告在未告知告訴人之情形下，擅自竊取告
      訴人持有之物，自應成立竊盜罪。
    (三)證人丙○○在審理中已證述：按摩椅為告訴人出錢所購買
      ，原審不採前開證人之證言並未加以說明，顯有判決理由
      不備之違法，且告訴人針對洗衣機已提出發票，另亦提出
      音響保證書及按摩椅收件人之封面等證物在卷可稽，均足
      以證明前開3樣物品均為告訴人所有，且若如被告所述前
      開物品為其所有，何需趁告訴人不在國內之時，將前開物
      品搬離，足見被告確具有為自己不法所有之意圖。
    經核閱上開聲請人所述事項，認其聲請上訴為有理由，並引
    為上訴理由，附送原聲請狀，依刑事訴訟法第344條第1項、
    第3項、第361條第1項提起上訴，請將原判決撤銷，更為適
    當合法之判決云云。
三、經查，
（一）原審依告訴人乙○○之陳述，認定告訴人乙○○與被告甲○○同居時間，係自八十五年年底至九十三年五月之將近
      八年期間，其二人既具有同財共居之事實，而本案起訴認
      定為贓物之洗衣機、音響喇叭及按摩椅等物，復於其二人
      同居期間所購買，即難認究為何人單獨所有等情（見原審
      判決第4頁），其主要在說明無法遽認被告有何不法所有
      之意圖（見原審判決第4頁倒數第2、3行），並載明公訴
      人起訴所依據之理由尚有未足，即未達確信真實之程度，
      尚有合理性懷疑之存在，應而為被告甲○○無罪之諭知。
      原審判決雖遽認上開三件物品「應係告訴人及被告二人所
      共有」，稍嫌速斷，唯原審判決亦已敘明上開三件物品，
      無從證明係告訴人乙○○單獨所有，依罪疑唯有利於被告
      原則，即應為有利於被告甲○○之認定，是原審上開認定
      ，對於判決之結果並未有何影響，尚不足以影響判決之本
      旨。
（二）證人丙○○在原審審理中證述：「第一次我去他家訪談時
      ，被告跟告訴人在場，我報價了以後經過了一段時間他們
      都沒有買，我以為他們不要買了，後來告訴人的哥哥因為
      在開卡拉ＯＫ店，我之前有認識但不常聯絡，而且我那時
      也不知道是告訴人的哥哥，那位陳先生跟我講他妹妹想要
      一組跟他家一樣設備的卡拉ＯＫ，他妹妹就是之前那位有
      說要買的告訴人，隔了幾天我就依照陳先生的說法去之前
      我訪談的那裡裝，我去組裝的當時被告及告訴人都有在，
      裝好後我有教告訴人使用，過了一段時間我才去收錢，是
      告訴人交約5萬元給我，我沒有給收據，我是私人幫他們
      採購組裝的。」等語（見原審卷第105頁），其雖證稱是
      由告訴人乙○○聯絡及交付款項之支票，但證人丙○○第
      一次訪談時，被告甲○○與告訴人乙○○均有在場，之後
      去現場安裝時，被告甲○○與告訴人乙○○亦均有在場，
      被告甲○○與告訴人乙○○為同居人，是其目前家務由一
      方出面處理，財務則由另一方或雙方共同支出之情形，亦
      屬常態，是以依證人丙○○之證詞，亦不足以認定上開卡
      拉ＯＫ為告訴人乙○○單獨所有，並進而推論被告有不法
      所有之意圖。原審判決就此部分未予說明，雖有瑕疵，但
      尚不足以動搖原審判決之結果。
（三）按上訴書狀應敘述之理由，係指上訴書狀本身應敘述上訴
      理由而言，非可引用或檢附其他文書代替，以為上訴之理
      由（最高法院69年臺上字第2724號判例意旨可資參照），
      本件檢察官上訴，僅引用告訴人乙○○之請求上訴狀內容
      ，引用為上訴理由，核與上開判例意旨不合。況且刑事訴
      訟法第344條第2項原規定：「告訴人或被害人對於下級法
      院之判決有不服者，亦得具備理由，請求檢察官上訴，除
      顯無理由者外，檢察官不得拒絕。」，嗣經民國96年7月4
      日總統令修正公布，將該項後段之「除顯無理由者外，檢
      察官不得拒絕」予以刪除，其立法意旨亦與上開判決要旨
      相符，故檢察官不得僅以告訴人請求上訴而逕引用或檢附
      聲請上訴狀，否則即難認其上訴有具體理由。
四、綜上所述，本院依形式上觀察認原審判決認事用法並無違法
    或不當之處，檢察官上訴理由並未依據卷內既有訴訟資料或
    提出新事證，指摘或表明第一審判決有何採證認事、用法等
    足以影響判決本旨之不當或違法，而構成應予撤銷之具體事
    由，自非屬得上訴第二審之具體理由。依上揭法律規定及判
    決意旨，檢察官提起之第二審上訴不合法律上程式，爰不經
    言詞辯論，判決駁回上訴。
據上論斷，應依刑事訴訟法第367條前段、第372條，判決如主文
。
中    華    民    國    98    年    4     月    1    日
            刑事第五庭  審判長法  官  趙  春  碧
                              法  官  何  秀  燕
                              法  官  楊  真  明
以上正本證明與原本無異。
不得上訴。
                              書記官  李  淑  芬
中    華    民    國    98    年    4     月    1    日


司法院資訊處製作；財團法人民間司法改革基金會備份。
